【裁判字號】    99,上訴,1310
【裁判日期】    990709
【裁判案由】    殺人
【裁判全文】
臺灣高等法院臺中分院刑事判決        99年度上訴字第1310號
上  訴  人  臺灣臺中地方法院檢察署檢察官
被      告  甲○○
上列上訴人因被告犯殺人案件，不服臺灣臺中地方法院九十九年
度少重訴字第一號中華民國九十九年六月九日第一審判決（起訴
案號：臺灣臺中地方法院檢察署九十九年度偵字第四一五三、四
一七三號），提起上訴，本院判決如下：
    主  文
上訴駁回。
    理  由
一、按依刑事訴訟法第三百五十條、第三百六十一條、第三百六
    十二條、第三百六十七條規定，不服地方法院之第一審判決
    而上訴者，須提出上訴書狀，並應敘述具體理由，為上訴必
    備之程式；其所提出之書狀未敘述上訴理由，或僅曾以言詞
    陳述上訴理由者，均應於上訴期間屆滿後二十日內補提理由
    書於第一審法院。第一審法院經形式審查，認逾期未補提上
    訴理由者，應定期間先命補正；逾期未補正者，為上訴不合
    法律上之程式，應以裁定駁回。倘已提出上訴理由，但所提
    非屬具體理由者，則由第二審法院以上訴不合法律上之程式
    ，判決駁回。而所謂具體理由，必係依據卷內既有訴訟資料
    或提出新事證，指摘或表明第一審判決有何採證認事、用法
    或量刑等足以影響判決本旨之不當或違法，而構成應予撤銷
    之具體事由，始克當之（例如：依憑證據法則具體指出所採
    證據何以不具證據能力，或依憑卷證資料，明確指出所為證
    據證明力之判斷如何違背經驗、論理法則）；倘僅泛言原判
    決認定事實錯誤、違背法令、量刑失之過重或輕縱，而未依
    上揭意旨指出具體事由，或形式上雖已指出具體事由，然該
    事由縱使屬實，亦不足以認為原判決有何不當或違法者（例
    如：對不具有調查必要性之證據，法院未依聲請調查亦未說
    明理由，或援用證據不當，但除去該證據仍應為同一事實之
    認定），皆難謂係具體理由，俾與第二審上訴制度旨在請求
    第二審法院撤銷、變更第一審不當或違法之判決，以實現個
    案救濟之立法目的相契合，並節制濫行上訴（最高法院九十
    七年度臺上字第八九二號刑事判決意旨參照）。
二、經查：本件上訴人雖於民國九十九年六月二十三日向原審法
    院提出上訴書敘明上訴理由陳述稱：原審認定被告甲○○犯
    殺人罪，處有期徒刑捌年，固非無見。然查：被告與被害人
    黃世昌素無怨隙，僅因細故而與共犯黃任伯分別以尖銳之水
    果刀，用力猛刺被害人左手臂背部肩胛骨、肋骨及腹部等要
    害處，致被害人身體胸部、腹部等部位受有多處銳器傷，失
    血過多而死亡，手段兇殘，且被告迄今未與被害人家屬達成
    和解，未能填補被害人家屬多年來痛失愛子之傷，原審僅對
    被告量處上開刑期，似屬過輕，難認量刑妥適。請將原判決
    撤銷，更為適當之判決。復檢附告訴人刑事上訴理由狀，並
    引為本件上訴理由等語。
三、本院查：
  (一)上訴人因不服地方法院之第一審判決而於九十九年六月二十
    三向原審法院提出上訴書敘明上訴理由，則依刑事訴訟法第
    三百六十一條第二項條文、立法修正理由及上開最高法院判
    決意旨，上訴人倘已提出上訴理由，但所提非屬具體理由者
    ，則由第二審法院以上訴不合法律上之程式，以判決駁回之
    。至於上訴理由是否具體，係屬第二審法院審查範圍，則不
    在命補正之列（參見法院辦理刑事訴訟案件應行注意事項第
    一百六十二點），合先敘明。
  (二)經核上開上訴人所提出之上訴理由，仍非屬所謂之具體理由
    【即必須依據卷內既有訴訟資料或提出新事證，具體指摘或
    表明第一審判決有何採證認事、用法或量刑等足以影響判決
    本旨之不當或違法，而構成應予撤銷之具體事由，始克當之
    （例如：依憑證據法則具體指出所採證據何以不具證據能力
    ，或依憑卷證資料，明確指出所為證據證明力之判斷如何違
    背經驗、論理法則），最高法院九十七年度臺上字第八九二
    號判決意旨參見】，本件上訴人上訴理由陳述稱：「原審認
    定被告甲○○犯殺人罪，處有期徒刑捌年，固非無見。然查
    ：被告與被害人黃世昌素無怨隙，僅因細故而與共犯黃任伯
    分別以尖銳之水果刀，用力猛刺被害人左手臂背部肩胛骨、
    肋骨及腹部等要害處，致被害人身體胸部、腹部等部位受有
    多處銳器傷，失血過多而死亡，手段兇殘，且被告迄今未與
    被害人家屬達成和解，未能填補被害人家屬多年來痛失愛子
    之傷，原審僅對被告量處上開刑期，似屬過輕，難認量刑妥
    適。請將原判決撤銷，更為適當之判決。復檢附告訴人刑事
    上訴理由狀，並引為本件上訴理由。」為上訴之理由，而俱
    未依法指摘或表明第一審判決有何採證認事、用法或量刑等
    足以影響判決本旨之不當或違法，而構成應予撤銷之具體事
    由【按量刑之輕重，係屬事實審法院得依職權自由裁量之事
    項，苟於量刑時，已依行為人之責任為基礎，並斟酌刑法第
    五十七條各款所列情狀，而未逾越法定範圍，又未濫用其職
    權，即不得遽指為違法（最高法院九十八年度臺上字第六六
    六０號判決意旨參照），茲以本件檢察官上訴理由所指諸節
    ，實均經原審判決於理由二、（四）內詳予載明（即「查被
    告甲○○與被害人黃世昌並無任何仇怨，僅因勒索被害人黃
    世昌錢財不成，頓萌殺機，持水果刀猛砍被害人黃世昌，雖
    經被害人黃世昌哀聲求饒，仍無動於衷，致被害人黃世昌氣
    絕身亡，足認被告甲○○泯滅人性，手段兇殘，且犯後復不
    知悔悟，竟將被害人黃世昌之屍體任意棄置於隱密之樹林處
    ，並以帆布覆蓋，致被害人黃世昌無法即時被發現而曝屍荒
    野近一年，且被告甲○○延至殺人後十二年多始為員警循線
    查獲，而迄今仍未賠償被害人黃世昌之父母任何損害，惟被
    告甲○○當時年僅十四歲，年輕識淺，於被循線查獲後，尚
    能坦承犯行，本院乃審酌被告甲○○上開一切情狀，認以量
    處有期徒刑八年較為適當，檢察官求刑七年六月稍嫌過輕，
    --」），檢察官僅就原審已審酌說明之事項再為引據，並請
    求從重量刑，均難謂係具體理由】，揆諸上開最高法院判決
    意旨，及依「程序優先於實體」之刑事訴訟法原則，本件上
    訴自不合法定上訴程式，應予駁回，並不經言詞辯論為之。
據上論斷，應依刑事訴訟法第三百六十七條前段、第三百七十二
條，判決如主文。
中    華    民    國    99    年    7     月    9     日
            少 年 法 庭   審判長法  官  江  德  千
                                法  官  莊  深  淵
                                法  官  許  旭  聖
以上正本證明與原本無異。
如不服本判決應於收受送達後10日內向本院提出上訴書狀，其未
敘述上訴之理由者，並得於提起上訴後10日內向本院補提理由書
（均須按他造當事人之人數附繕本）「切勿逕送上級法院」。

                                書記官  紀  美  鈺
中    華    民    國    99    年    7     月    9     日

司法院資訊處製作；財團法人民間司法改革基金會備份。
